臺灣士林地方法院刑事判決　　　　　　100年度審訴字第267號
公　訴　人　臺灣士林地方法院檢察署檢察官
被　　　告　呂世宏
上列被告因違反毒品危害防制條例案件，經檢察官提起公訴（10
0 年度毒偵字第621 號），被告於本院準備程序中就被訴事實為
有罪陳述，經本院合議庭裁定由受命法官獨任行簡式程序審理，
並判決如下：
    主  文
呂世宏施用第一級毒品，累犯，處有期徒刑拾壹月，扣案之第一
級毒品海洛因捌包（驗餘淨重合計為零點公克）沒收銷燬。
    事  實
一、呂世宏前因施用毒品案件，經法院裁定送觀察、勒戒後，認
    無繼續施用毒品之傾向，已於民國94年7 月1 日執行完畢釋
    放出所，並由臺灣士林地方法院檢察署檢察官以94年度毒偵
    字第592 號為不起訴處分確定。復於前開觀察、勒戒執行完
    畢釋放後5 年內之96年間，因2 次施用第一級毒品案件，經
    臺灣高等法院以96年度上訴字第4123號判決判處有期徒刑7
    月、7 月，各減為有期徒刑3 月又15日、3 月又15日，應執
    行有期徒刑4 月確定；復因施用第一級毒品案件，經臺灣基
    隆地方法院以97年度訴字第284 號判決判處有期徒刑7 月確
    定；又因2 次竊盜案件，經本院先後以96年度易字第689 號
    判決判處有期徒刑4 月，減為有期徒刑2 月確定、以96年度
    易字第1079號判決判處有期徒刑6 月確定，上揭各案嗣經臺
    灣基隆地方法院以97年度聲字第648 號裁定應執行有期徒刑
    1 年4 月確定；再因施用第一級毒品案件，經臺灣基隆地方
    法院以97年度訴字第813 號判決判處有期徒刑7 月確定，並
    與前揭應執行刑即有期徒刑1 年4 月接續執行，於98年6 月
    22日縮短刑期假釋出監，所餘期間付保護管束，已於98年8
    月13日保護管束期滿未經撤銷假釋，視為執行完畢。詎仍未
    悛悔，復基於施用第一級毒品海洛因之犯意，於100 年1 月
    29日下午3 時許，在新北市○○區○○路老人會廁所內，以
    針筒注射方式，施用海洛因1 次。嗣於100 年1 月29日18時
    40分許，因另案遭通緝，為警在新北市○○區○○路198 巷
    3 號前緝獲，並當場扣得第一級毒品海洛因8 包（驗餘淨重
    合計為0.3 公克），經警採集其尿液送驗後，始悉上情。
二、案經基隆市警察局第三分局報請臺灣士林地方法院檢察署檢
    察官偵查起訴。
    理  由
一、上揭犯罪事實，業據被告呂世宏於警詢時、偵查中、本院準
    備程序及審理時均已坦承不諱（分見偵字第1988號卷第9 至
    12頁、第34至35頁，本院卷第30頁背面、第32頁背面），且
    被告為警查獲後所採集之尿液，經送臺灣尖端先進生技醫藥
    股份有限公司以酵素免疫分析法初驗後，再以氣相層析質譜
    儀法複驗，證實該尿液呈嗎啡陽性反應，有該公司於100 年
    2 月16日出具之濫用藥物檢驗報告及基隆市政府警察局第三
    分局偵辦毒品案件尿液檢體對照表各1 紙在卷可稽（見偵字
    第1988號卷第7 頁、第65頁），而被告前開為警查獲並扣案
    之粉末8 包（驗餘淨重合計為0.3 公克），經送法務部調查
    局濫用藥物實驗室鑑驗結果，確係第一級毒品海洛因等情，
    亦有該局100 年2 月25日調科壹字第10023005300 號鑑定書
    1 紙附卷可憑（見偵字第1988號卷第66頁），足認被告前開
    自白與事實相符，應可採信。
二、按毒品危害防制條例於92年7 月9 日修正公布，自93年1 月
    9 日施行，其中第20條、第23條將施用毒品之刑事處遇程序
    區分為「初犯」、「5 年內再犯」、「5 年後再犯」。依其
    立法理由之說明：「初犯」，經觀察、勒戒或強制戒治，應
    為不起訴處分或不付審理之裁定；經觀察、勒戒或強制戒治
    執行完畢釋放後，「5 年內再犯」者，因其再犯率甚高，原
    實施之觀察、勒戒及強制戒治既已無法收其實效，爰依法追
    訴或裁定交付審理。至於經觀察、勒戒或強制戒治執行完畢
    釋放，「5 年後再犯」者，前所實施之觀察、勒戒或強制戒
    治已足以遮斷其施用毒品之毒癮，為期自新及協助其斷除毒
    癮，仍用「初犯」規定，先經觀察、勒戒或強制戒治之程序
    。從而，依修正後之規定，祇於「初犯」及「5 年後再犯」
    2 種情形，有其追訴條件之限制，即須於初犯經觀察、勒戒
    或強制戒治釋放後，5 年內均無施用毒品之行為，始能認其
    前所實施之觀察、勒戒或強制戒治已足遮斷毒癮，而得於5
    年後再犯時，再予適用初犯之規定，重行觀察、勒戒等程序
    。倘5 年內已經再犯，經依法再為保安處分或追訴處罰，縱
    其第3 次（或第3 次以上）施用毒品之時間，在初犯之保安
    處分執行完畢釋放5 年以後，即與「5 年後再犯」之情形有
    別，且因已於「5 年內再犯」，顯見其再犯率甚高，原實施
    觀察、勒戒或強制戒治，已無法收其實效，自無再經觀察、
    勒戒及強制戒治之必要，應由檢察官逕行起訴，始符新法修
    正之本旨（最高法院95年第7 次刑事庭會議決議、97年度臺
    非字第540 號判決參照）。查，本案被告前因施用毒品案件
    ，經法院裁定送觀察、勒戒，並於執行完畢後5 年內再犯施
    用毒品罪，業經追訴及判處罪刑確定等情，有臺灣高等法院
    被告前案紀錄表在卷可稽，是被告本次所為施用毒品之犯行
    ，距離前開觀察、勒戒執行完畢釋放雖已逾5 年，惟被告於
    上開觀察、勒戒執行完畢後5 年內，既已再犯施用毒品罪，
    並經追訴、處罰，揆諸前揭說明，其本次犯行即與毒品危害
    防制條例第20條第3 項所稱之「5 年後再犯」有別，是公訴
    人依法追訴，於法並無不合，本院自應依法論科。
三、核被告呂世宏所為，係犯毒品危害防制條例第10條第1 項之
    施用第一級毒品罪，其於施用前、後持有海洛因之低度行為
    ，應為施用之高度行為所吸收，不另論罪。又被告有如事實
    欄所載前案科刑及執行之情形，有臺灣高等法院被告前案紀
    錄表在卷可考，其於有期徒刑執行完畢後5 年內，故意再犯
    本案有期徒刑以上之罪，為累犯，應依刑法第47條第1 項之
    規定加重其刑。爰審酌被告曾因施用毒品犯行而送觀察、勒
    戒及法院判處罪刑確定，仍不知悛悔，復一再施用毒品，顯
    見其無戒絕之決心，惟念其施用毒品乃戕害自己身心健康，
    尚未危及他人，並考量其犯後坦承犯行之犯後態度，兼衡其
    犯罪之動機、目的、智識程度等一切情狀，量處如主文所示
    之刑，以示警懲。至扣案之海洛因8 包（驗餘淨重合計為0.
    3 公克），均係第一級毒品，應依毒品危害防制條例第18條
    第1 項前段規定沒收銷燬之。
據上論斷，應依刑事訴訟法第273 條之1 第1 項、第299 條第1
項前段，毒品危害防制條例第10條第1 項、第18條第1 項前段，
刑法第11條、第47條第1 項，判決如主文。
本案經檢察官鄭伊鈞到庭執行職務。
中    華    民    國    100    年     4    月    29   日
                  刑事第一庭法  官  莊明達
以上正本證明與原本無異。
如不服本判決應於收受判決後10日內向本院提出上訴書狀，並應
敘述具體理由；其未敘述上訴理由者，應於上訴期間屆滿後20日
內向本院補提理由書。
                            書記官  陳麗津
中    華    民    國    100    年     4    月    29   日
附錄本件論罪科刑依據法條全文：
毒品危害防制條例第10條
施用第一級毒品者，處6月以上5年以下有期徒刑。
施用第二級毒品者，處3 年以下有期徒刑。